臺灣臺北地方法院民事判決　　　　　　　 96年度訴字第457號
原　　　告　生洋物流股份有限公司
法定代理人　乙○○
訴訟代理人　張仁龍律師
被　　　告　瑞客科技股份有限公司
兼法定代理　丙○○
人
被　　　告　甲○○
　　　　　　　　　　　龍潭鄉戶政事務所）
上列當事人間請求返還借款等事件，本院於96年6月28日言詞辯
論終結，判決如下：
    主  文
被告瑞客科技股份有限公司應給付原告新台幣參拾陸萬元，及自
民國九十四年十月十五日起至清償日止，按年息百分之六計算之
利息。
被告丙○○應給付原告新台幣捌拾陸萬元，及其中新台幣參拾陸
萬元部分，自民國九十四年十二月十六日起，其中新台幣伍拾萬
元部分，自民國九十四年十二月三十一日起，均至清償日止，按
年息百分之六計算之利息。
被告瑞客科技股份有限公司應給付原告新台幣伍拾萬元，及自民
國九十五年十二月二十一日起至清償日止，按年息百分之五計算
之利息。
上三項聲明，如被告瑞客股份有限公司、丙○○已履行給付，他
被告免給付義務。
原告其餘之訴駁回。
訴訟費用新台幣玖仟參佰陸拾元由被告瑞客科技股份有限公司、
丙○○負擔。
本判決第一項得假執行；本判決第二項於原告以新台幣參拾萬元
為被告丙○○供擔保後，得假執行；本判決第三項於原告以新台
幣壹拾柒萬元為被告瑞客科技股份有限公司供擔保後，得假執行
。
原告其餘假執行之聲請駁回。
    事實及理由
一、程序方面：本件被告均未於言詞辯論期日到場，核無民事訴
    訟法第386條各款所列情形，爰依原告之聲請，由其一造辯
    論而為判決。
二、原告起訴主張：
（一）被告甲○○前向原告公司借款新台幣（下同）36萬元，約
      定於民國94年9月30日前全部還清，有郭女親自所書立借
      據可證，並由被告瑞客科技股份有限公司（下稱瑞客公司
      ）及被告丙○○分別開立面額36萬元之支票及本票各乙紙
      代為清償，然上述票款均未兌現，郭女亦未另行清償。被
      告甲○○所借之36萬元已屆清償期，自應負返還之責。又
      其曾以被告瑞客公司及被告丙○○分別開立面額36萬元之
      支票及本票各乙紙代為清償，均未兌現，故原債務仍不消
      滅。被告瑞客公司及被告丙○○，仍需給付票款36萬元。
      綜上，本件被告甲○○、瑞客公司及丙○○係本於各別之
      發生原因，對原告各負給付36萬元之義務，然此給付之義
      務，僅具有同一目的，即原告全部僅得受償36萬元，故如
      有任一被告為給付時，他項之被告於其給付金額之範圍內
      同免為給付義務。
（二）又被告甲○○、丙○○於93年間得知原告亟需建置物流倉
      儲管理系統，郭、羅二人即向原告佯稱伊等技術優異，絕
      對能夠如期開發完成原告所需之物流倉儲管理系統，原告
      不疑有他，遂與由郭、羅二人代表之瑞客公司於93年10月
      27 日簽立總價為50萬元之「物流倉儲管理系統」專案系
      統開發合約書，有系爭合約書可證，且原告已付清全部50
      萬元之價款。詎被告等得款後根本未完成合約之系統，經
      原告屢次催告，渠等均一再推拖，嗣原告解除契約，雙方
      並約定被告瑞客公司應返還所收之50萬元報酬，並由丙○
      ○開立50萬元本票乙紙以為清償方式，有本票乙紙可證。
      然渠等竟即避不見面，亦未清償，被告瑞客公司自應付返
      價金之責。雖曾以被告丙○○開立面額50萬元本票乙紙代
      為清償，但未兌現，故原債務仍不消滅。被告丙○○亦應
      負給付票款50萬元之責。且被告甲○○與丙○○二人佯稱
      絕對能完成原告所需之系統，最後竟證明渠等根本無意思
      並無力完成，係以詐欺行為加損害於原告，至原告受有50
      萬元之損害，該當民法第184條第一項後段故意以背於善
      良風俗之方法，加損害於原告之侵權行為，依民法第185
      條規定，郭、羅二人自應對原告連帶負侵權行為之損害賠
      償責任。綜上，本件被告瑞客公司、被告丙○○及被告甲
      ○○係本於各別之發生原因，對原告各負給付50萬元之義
      務，然此給付之義務，僅具有同一目的，即原告全部僅得
      受伍拾萬元，故如有任一被告為給付時，他項之被告於其
      給付金額之範圍內同免為給付義務。
（三）綜上所述，本件被告所應負之責任分述如下：
      被告瑞客公司對原告應負給付36萬元票款及返還50萬元價
      金之責。被告丙○○對原告應負給付總計86萬元之票款及
      50萬元之侵權行為損害賠償責任。被告甲○○對原告應負
      返還36萬元借款及50萬元之侵權行為損害賠償責任。
（四）並聲明：1.被告瑞客科技股份有限公司應給付原告票款36
      萬元，及自票載到期日（94年10月15日）起按年息6％計
      算之利息。2.被告丙○○應給付原告票款86萬元，及其中
      36萬自票載到期日（94年12月16日）起，另50萬元自票載
      到期日（94年12月31日）起至清償日止按年息6％計算之
      利息。3.被告甲○○應給付原告86萬元及自起訴狀繕本送
      達之翌日起至清償日止按年息5％計算之利息。4.被告瑞
      客科技股份有限公司應給付原告50萬元，及自起訴狀繕本
      送達之翌日起至清償日止按年息5％計算之利息。5.上四
      項聲明，如有任一被告為清償，於清償之範圍內其餘被告
      免其責任。6.如受有利判決，第一、二項聲明請依職權宣
      告假執行；第三、四項聲明請准予提供擔保宣告假執行。
三、被告未於言詞辯論期日到場，亦未提出書狀作何聲明或陳述
    。
四、得心證之理由：
（一）被告瑞客公司、丙○○部分：
１、按在票據上簽名者，依票上所載文義負責；又付款人於承兌
    後，應負付款之責；又本票發票人所負責任，與匯票承兌人
    同；支票發票人應照支票文義擔保支票之支付；執票人向本
    票債務人行使追索權時，得請求被拒絕付款之金額按年利六
    釐計算之利息，票據法第5條、第121條、第126條、第28條
    分別定有明文；經查，原告主張被告瑞客公司簽發面額36萬
    元之支票一紙（見本院卷第7頁），被告丙○○簽發面額36
    萬元、50萬元之本票各一紙（見本院卷第8、22頁），嗣後
    均未兌現，業據原告提出支票原本及退票理由單一紙、本票
    二紙為憑，堪信為真實。本件原告為系爭票據之執票人，而
    被告瑞客公司、丙○○既為上開支票及本票之發票人，自當
    負付款之責。從而原告依票據關係請求被告瑞客公司及丙○
    ○給付票款及按到期日起至清償日止年息百分之六計算之法
    定利息，自應准許。
２、原告另主張其與被告瑞客公司於93年10月27日簽立總價為50
    萬元之「物流倉儲管理系統」專案系統開發合約書，且原告
    已付清全部50萬元之價款，詎被告得款後未完成合約之系統
    ，原告解除契約，雙方並約定被告瑞客公司應返還所收之50
    萬元報酬，並由丙○○開立50萬元本票乙紙以為清償，被告
    瑞客公司應負返還價金之責等情，業據原告提出「倉儲管理
    系統專案系統開發合約書」、丙○○簽發之50萬元本票、華
    南商業銀行匯款回條聯等件為憑，堪可信為真實。從而，原
    告依契約解除後回復原狀之法律關係請求被告瑞客公司返還
    價金50萬元及自起訴狀繕本送達翌日（即95年12月21日）起
    至清償日止按年息百分之五計算之利息，應予准許。
３、又被告瑞客公司及被告丙○○之前述票款債務及返還價金債
    務，有不真正連帶關係，被告瑞客公司及丙○○若其中任一
    人給付，其他人於同額給付範圍內，應免除給付義務，故判
    決如主文第四項所示。
４、另按因故意或過失，不法侵害他人之權利者，負損害賠償責
    任。故意以背於善良風俗之方法，加損害於他人者亦同。民
    法第184條第1項定有明文。原告另主張被告丙○○佯稱絕對
    能完成原告所需之系統，最後渠等根本無意思並無力完成，
    係以詐欺行為加損害於原告，致原告受有50萬元之損害，該
    當於民法第184條第1項後段故意以背於善良風俗之方法，加
    損害於原告之侵權行為云云，惟查，原告主張被告丙○○無
    力完成原告所需之系統及被告丙○○是否故意為之一節，均
    未舉證以實其說，縱被告簽約後有未依債之本旨給付之情事
    ，亦僅負債務不履行責任，尚難逕認被告丙○○已構成侵權
    行為，被告此部份主張，自難認為有理由。
（二）被告甲○○部分：
１、原告主張被告甲○○向其借款36萬元，固據其提出借據一紙
    為憑，惟查，依原告所提出之借據，僅記載立借據人甲○○
    之年籍資料，且其中內容「... 本人甲○○因私事急用向
    調借新台幣參拾陸元整，.... 」，被借款人為何並未載明
    ，是究竟被告甲○○係向何人借款，並未在上開借據上載明
    ，且被告甲○○亦未在最後立借據人欄簽名，亦未載明日期
    ，是依原告所提之證據，尚難認原告與被告甲○○已有借款
    之合意，從而，原告依借款之法律關係請求被告甲○○返還
    借款36萬元，應認為無理由，不應准許。
２、原告另主張被告甲○○亦以故意以背於善良風俗之方法，加
    損害於原告之侵權行為云云，惟查，原告主張被告甲○○無
    力完成原告所需之系統及被告甲○○是否故意為之一節，均
    未舉證以實其說，縱被告簽約後有未依債之本旨給付之情事
    ，亦僅負債務不履行責任，尚難逕認被告甲○○已構成侵權
    行為，被告此部份主張，亦難認為有理由。
六、假執行之宣告：按所命給付之金額未逾新台幣50萬元之判決
    ，應依職權宣告假執行，本判決主張第一項所命給付未逾50
    萬元，爰依職權宣告假執行。本判決主文第二、三項部分原
    告陳明願供擔保，聲請宣告假執行，核無不合，爰酌定相當
    擔保金額准許之。
七、訴訟費用負擔之依據：民事訴訟法第第85條第1項。
中　　華　　民　　國　　96　　年　　7 　　月　　12　　日
                  民事第二庭  法　官　吳淑惠
以上正本係照原本作成。
如對本判決上訴，須於判決送達後20日內向本院提出上訴狀
中　　華　　民　　國　　96　　年　　7 　　月　　13　　日
                              書記官  蔡凱如
